【裁判字號】    95,交易,25
【裁判日期】    950802
【裁判案由】    過失傷害
【裁判全文】
臺灣宜蘭地方法院刑事判決              95年度交易字第25號
    公  訴  人  臺灣宜蘭地方法院檢察署檢察官
    被      告  甲○○
    選任辯護人  林國漳律師
上列被告因過失傷害案件，經檢察官提起公訴（95年度偵字第25
2號），本院判決如下：
    主  文
甲○○從事業務之人，因業務上之過失傷害人，處有期徒刑參月
，如易科罰金，以銀元參佰元即新臺幣玖佰元折算壹日。
    事  實
一、甲○○以從事房屋建築為業，係從事業務之人，其於民國九
    十四年六月三日在宜蘭縣員山鄉○○○路四十二號擔任建築
    工地之工地主任，負責該工地房屋新建、修補業務，本應注
    意清除自工地流出之污泥不得淤積在施工所鋪之鋼板及路面
    上，以避免機車駕駛人騎機車經過因污泥致機車輪胎打滑倒
    地受有傷害，且依當時路面鋪設柏油、乾燥、無缺陷，並無
    不能注意之情事，竟於九十四年六月三日下午六時該工地之
    花圃工程收工後，疏未注意清除施工使用之挖土機從工地帶
    出遺留在鋼板及路面之污泥（長三十公尺、寬五公尺），同
    日晚上八時五十分許，適乙○○騎乘車牌號碼 AM2-986號機
    車，沿金古二路由南往北方向行駛，途經該工地前之鋼板時
    ，因鋼板上帶出路面之污泥致所騎之機車輪胎打滑倒地，造
    成乙○○受有左膝挫傷併前十字韌帶撕裂傷、左膝挫傷併擦
    傷、左肘挫傷之傷害。
二、案經乙○○訴由宜蘭縣警察局宜蘭分局報告臺灣宜蘭地方法
    院檢察署檢察官偵查起訴。
    理  由
一、訊據被告矢口否認有上揭犯行，與辯護人辯稱略以：當天下
    午花圃工程收工後，其有與挖土機司機丙○○將路面清理乾
    淨，該工地前之產業道路常有農具機出入並夾帶泥濘，而被
    告與司機丙○○當天已將路面污泥清除，告訴人乙○○騎乘
    機車因污泥導致機車打滑倒地所受之傷害，該污泥並非被告
    造成云云。
二、經查：
（一）告訴人乙○○於上揭時、地，騎乘機車因鋼板上之污泥導
      致機車車輪打滑倒地，因此受有上述傷害等情，業據告訴
      人乙○○指訴、證述在卷，核與現場處理之警員曹偉治證
      述情節相符，並有道路交通事故現場圖、道路交通事故調
      查報告表及羅東博愛醫院診斷證明書以及現場照片在卷可
      稽。
（二）依警員曹偉治車禍當時在現場所拍之照片（見警卷第13至
      16頁）可看出機車擦地痕跡係自鋼板至機車倒地處，鋼板
      上遺留有污泥，已可推知告訴人乙○○所騎之機車駛過鋼
      板時，因污泥導致機車輪胎打滑因而倒地；再者，該污泥
      是挖土機操作時從金古二路四十二號工地所帶出，被告當
      天工程完工後僅清除鋼板與路面切齊處，鋼板上面的污泥
      疏未清理，業據被告於本院審理時供承、證人丙○○證述
      在卷（見本院卷第35、36頁），是被告當天花圃工程完工
      後，並未清除鋼板上之污泥，並因而導致告訴人乙○○所
      騎之機車滑倒，已堪認定。
（三）被告與辯護人雖辯稱該污泥係附近不詳農具機夾帶泥濘遺
      留地面，與被告無涉云云。惟查，在金古二路被告工地附
      近，除該工地與道路上之污泥外，其他路段並無污泥且無
      其他工地在施工，而污泥係從被告工地延伸夾帶出來等情
      ，業據警員曹偉治於本院審理時證述在卷，是倘如被告上
      開所辯污泥係附近農具機夾帶遺留道路為真，則豈有可能
      僅被告工地附近路段始有污泥，且係從被告工地延伸夾帶
      出來。是被告及辯護上開辯解，尚無可採。
（四）被告係該工地之工地主任，清除從工地帶出遺留在鋼板及
      路面上之污泥為其業務範圍，為被告自承在卷（見本院卷
      第63頁），其於九十四年六月三日下午花圃工程完工後，
      疏未清除挖土機從工地夾帶出污染鋼板及路面之污泥，肇
      致騎機車經過該工地前之告訴人乙○○因機車輪胎輾過污
      泥打滑倒地而受有傷害，被告顯有過失，且其過失行為與
      告訴人乙○○所受之傷害間，具有因果關係。綜上所述，
      本件事證已臻明確，被告犯行，堪予認定
三、核被告所為，係犯修正前刑法第二百八十四條第二項前段之
    業務過失傷害罪。被告行為後，刑法及刑法施行法業於九十
    四年二月二日經總統以華總一義字第 09400014901號令修正
    公布，並於九十五年七月一日施行（以下稱新刑法，修正前
    刑法下稱舊刑法），參酌最高法院九十五年五月二十三日刑
    事庭第八次會議決議，新刑法第二條第一項之規定，係規範
    行為後法律變更所生新舊法律比較適用之準據法，於新刑法
    施行後，應適用新刑法第二條第一項之規定，為「從舊從輕
    」之比較。另於比較時應就罪刑有關之共犯、未遂犯、想像
    競合犯、牽連犯、連續犯、結合犯，以及累犯加重、自首減
    輕暨其他法定加減原因（如身分加減）與加減比例等一切情
    形，本於統一性及整體性原則，綜其全部罪刑之結果而為比
    較。本案涉及法律變更之部分經附表所示比較新舊刑法之規
    定，新刑法未較有利於被告，依新刑法第二條第一項前段規
    定，適用被告行為時法即舊刑法，併此敘明。爰審酌被告犯
    罪之動機、目的、手段，犯罪所生之損害，及犯罪後態度等
    一切情狀，量處如主文所示之刑，並諭知易科罰金之折算標
    準。
據上論斷，應依刑事訴訟法第二百九十九條第一項前段，修正前
刑法第二百八十四條第二項前段、九十五年七月一日施行之刑法
第二條第一項前段、修正前刑法第四十一條第一項前段，罰金罰
鍰提高標準條例第一條前段、九十五年七月一日修正施行前罰金
罰鍰提高標準條例第二條，現行法規所定貨幣單位折算新台幣條
例第二條，判決如主文。
本案經檢察官賴慶祥到庭執行職務。
中    華    民    國    95    年    8     月    2     日
                  交通法庭審判長法  官  黃永勝
                                法  官  陳嘉年
                                法  官  林楨森
以上正本證明與原本無異。
如不服本判決應於收受本判決後10日內向本院提出上訴書狀，其
未敘述上訴理由者，並得於提起上訴後10日內向本院補提理由書
狀(均須按他造當事人之人數附繕本)「切勿逕送上級法院」。
                                書記官  謝佩欣
中    華    民    國    95    年    8     月    3     日
附錄本案論罪科刑法條全文：
刑法第284條第2項前段
從事業務之人，因業務上之過失傷害人者，處一年以下有期徒刑
、拘役或一千元以下罰金。
附表：
┌───┬───────┬────────┬──────┐
│比較  │舊刑法於本案適│新刑法於本案適用│依從舊從輕原│
│法條  │用之法律效果  │之法律效果      │則比較結果  │
├───┼───────┼────────┼──────┤
│刑法第│依罰金罰鍰提高│依刑法施行法第1 │新刑法未較有│
│284第2│標準條例第1條 │條之1第2項提高30│利於被告    │
│項前段│前段規定，    │倍，最高可處新臺│            │
│      │1,000銀元得提 │幣30,000元      │            │
│      │高2至10倍，最 │                │            │
│      │高可處銀元    │                │            │
│      │10,000元即新臺│                │            │
│      │幣30,000元    │                │            │
├───┼───────┼────────┼──────┤
│刑法第│依罰金罰鍰提高│如易科罰金，以新│同上        │
│41條第│標準條例第2條 │臺幣1,000元、   │            │
│1項前 │規定，易科罰金│2,000元或3,000元│            │
│段    │數額提高為100 │折算1日         │            │
│      │倍，如易科罰金│                │            │
│      │，以銀元300元 │                │            │
│      │即新臺幣900元 │                │            │
│      │折算1日       │                │            │
└───┴───────┴────────┴──────┘


司法院資訊處製作；財團法人民間司法改革基金會備份。
